【裁判字號】    89,訴,655
【裁判日期】    890525
【裁判案由】    更正所有權移轉登記
【裁判全文】
臺灣板橋地方法院民事裁定  八十九年度訴字第六五五號
    原      告  乙○○
    兼      右
    訴訟代理人  甲○○    住同.
    被      告  中和地政事務所  設台北縣中和市復興二七八號
    法定代理人  鄭文瑛        .
    訴訟代理人  江振益        .
右當事人間更正所有權移轉登記事件，本院裁定如左：
    主    文
原告之訴駁回。
訴訟費用由原告負擔。
    理    由
一、本件原告起訴主張略以：
  （一）原告甲○○以妻乙○○之名義，於民國（下同）七十三年四月間向鈞院民事
        執行處購得台北縣永和市○○路九一巷六○弄二一號建築物既其基地即台北
        縣永和市○○段八八地號土地，面積共零點零三六公頃（地號變更前為：台
        北縣永和市○○○○段頂溪洲小段四十一之二十六地號，面積零點零三三公
        頃，及同上地段四十一之六十地號，面積零點零零三零公頃），持分十分之
        一（地號變更前原登記持分為三百六十分之三十六）。
  （二）原告甲○○嗣後另依法取回上開房地後，再贈與所有權之二分之一與原告乙
        ○○。然原告自購買上開房地迄今，未曾將其出售，亦未有被徵收之情事，
        惟被告在上開土地地號變更實施土地重測時，竟誤將原告所有土地之面積零
        點零三六公頃，登記為零點零三一八公頃，經原告發覺後，請求被告更正，
        被告竟置之不理，為此請求被告應將原告所有之台北縣永和市○○路九一巷
        六○弄二之一號所屬之土地即永和市○○段八八地號面積零點零三一八公頃
        持分十分之一，面積部分更正登記為零點零三六公頃。土地所有權狀亦同時
        更正。
  （三）土地重測時，原告甲○○並未到場指界，原告夫妻並不知界址何在，且公告
        期間亦無暇到地政事務所查看，土地法第四十六條之二未規定面積有變動時
        ，應書面通知所有權，該規定過於草率，違反憲法保障人民財產權之意旨。
二、按訴訟事件不屬於普通法院之權限者，法院應以裁定駁回之。民事訴訟法第二百
    四十九條第一項第一款定有明文。又人民對於中央或地方機關之行政處分，認為
    違法或不當，致損害其權利或利益者，得提起訴願、再訴願及行政訴訟以救濟。
    查重新實施地籍測量時，土地所有人依土地法第四十六條之二第一項規定應於地
    政機關通知之期限內，自行設立界標並到場指界。其第二項係規定土地所有人因
    設立界標或到場指界，發生界址爭議時，地政機關得準用第五十九條第二項規定
    予以調處。至於土地所有人於設立界標或到場指界，若未發生界址爭議，而於重
    新實施測量地籍之結果公告後，認為測量結果有錯誤（不問主張所導致錯誤之原
    因如何），地政機關僅應依同法第四十六條之三第二項規定，於公告期間內因土
    地所有人之聲請而實施複丈，其係提出異議者，亦應以聲請複丈論。若地政機關
    對公告期間內之聲請不為複丈，自應依行政程序請求救濟，不得向司法機關訴請
    裁判（最高法院八十一年度台上字第六八七號判決意旨參照）。若土地所有人未
    於地政機關通知之期限內設立界標或到場指界者，地政機關逕依土地法第四十六
    條之二第一項各款之規定施測，土地所有權人於測量結果公告期間內，始主張地
    政機關測量錯誤，雖不受地政機關逕行施測結果之拘束，惟仍限於對誤測界址之
    土地所有權有爭執時，始得訴請法院裁判（最高法院七十八年十一月二十八日第
    二十次民庭會議決議（一））。若係登記錯誤或遺漏時，地政機關應依土地法第
    六十九條之規定，依申請辦理更正登記，此亦屬行政處分之性質，若利害關係人
    對此行政處分有不服，亦僅得循行政程序請求救濟，非屬民事法院管轄之私權糾
    紛（最高法院七十年度台上自第四一一○號判決參照）。
三、本件原告主張其所有之台北縣永和市○○段八八地號土地，經實施地籍重測後土
    地面積減少一節，固據提出不動產權利移轉證明書一件、建築改良物所有權狀、
    土地所有權狀各二件為證，惟揆諸上開說明，本件土地重測之結果，若原告曾到
    場指界而認測量結果有誤，其自應於公告期間內，向被告地政機關聲請實施複丈
    ，被告地政機關對公告期間內之聲請不為複丈時，原告應依行政程序請求救濟，
    不得向民事法院訴請裁判；原告若未曾到場指界而認測量果有誤，其本不受上開
    測量結果之拘束，然應於土地所有權發生爭執時，始得訴請法院裁判，本件原告
    僅就地籍重測結果之土地面積有異議，並非與被告地政機關間發生土地所有權之
    私權爭議，自亦非得請求本院加以裁判；又倘係爭土地面積之減少，係因單純登
    記錯誤而導致，原告應申請更正登記，對被告地政機關就該申請所為之行政處分
    如有不服時，亦應另循行政救濟程序解決，非得向本院訴請裁判。從而原告向本
    院提請求，於法殊有未合。揆諸上開說明，本件訴訟事件既不屬普通法院之權限
    ，是原告提起本訴，依民事訴訟法第二百四十九條第一項第一款規定，自應認為
    不合法，而應予以駁回。
四、依民事訴訟法第二百四十九條第一項第一款、第九十五條、第七十八條、第八十
    五條第一項前段，裁定如主文。
中      華      民      國    八十九    年      五      月    二十五    日
                                臺灣板橋地方法院民事第三庭
~B法  官  白光華
右正本證明與原本無異。
如不服本判決，應於判決送達後廿日內，向本院提出上訴狀。
中      華      民      國    八十九    年      五      月    二十五    日
~B書記官  李錦輝


司法院資訊處製作；財團法人民間司法改革基金會備份。
